【裁判字號】    98,訴,740
【裁判日期】    980604
【裁判案由】    清償借款
【裁判全文】
臺灣臺中地方法院民事判決               98年度訴字第740號
原      告  國泰世華商業銀行股份有限公司
法定代理人  甲○○
代  理  人  乙○○
被      告  廖志祥律師即張金益之遺產管理人
上列當事人間清償借款事件，本院於民國98年5月21日言詞辯論
終結，判決如下：
    主    文
被告應給付原告新台幣壹佰拾捌萬玖仟捌佰玖拾玖元，及自民
國97年10月1日起至清償日止，按年利率4%計算之利息，暨自民
國97年10月1日起至清償日止，按上開利率20%計付之違約金。
訴訟費用新台幣壹萬肆仟柒佰陸拾壹元由被告負擔。
    事  實  及  理  由
一、原告主張略以：緣債務人張金益於民國94年12月2日簽立借
    款契約，向原告借款新台幣（下同）710萬元，約定按月攤
    還本息，利息按原告之定儲指數利率加碼年率2.14%，並隨
    原告定儲指數利率變動而調整，遲延清償時，除仍按上開利
    率計付利息外，如逾期清償在六個月以內者，按上開利率
    10%，超過六個月以上部分，按上開利率20%加計違約金。詎
    債務人張金益自96年3月8日起，即未依約清償本息，依授信
    契約書第9條第1款之約定，已喪失期限利益，視為全部到期
    。債務人張金益已於96年4月29日死亡，其繼承人均聲明拋
    棄繼承，經鈞院裁定選任廖製祥律師為其遺產管理人。本件
    經原告聲請拍賣抵押物後，尚積欠如主文第一項所示之金額
    。爰依消費借貸之法律關係，請求被告給付如主文所示之金
    額等語。
二、被告答辯略以：對原告主張之事實不爭執，惟請求駁回原告
    之訴等語。
三、查原告主張之上開事實，已據其提出借款契約、本院民事執
    行處97年度執字地31242號強制執行分配表、本院家事法庭
    96年9月5日中院彥家持96繼1332字第102619號函、96年度財
    管字第87號民事裁定、撥款同意書各1份及收入傳票3份附卷
    為證，經核相符，且為被告所不爭執，自堪認原告之主張為
    真實。
四、按消費借貸者，謂當事人一方移轉金錢或其他代替物之所有
    權於他方，而約定他方以種類、品質、數量相同之物返還之
    契約，民法第474條第1項定有明文。查債務人張金益向原告
    借款，既未依約清償，借款視為全部到期，被告經本院裁定
    選任為張金益之遺產管理人，原告自得訴請被告基於遺產管
    理人之地位負清償責任。從而，原告依消費借貸關係請求被
    告給付138萬9,899元，及自97年10月1日起至清償日止，按
    年息4%計算之利息，暨自97年10月1日起至清償日止，按上
    開利率20%計付之違約金，為有理由，應予准許。
五、據上論結，本件原告之訴為有理由，依民事訴訟法第78條，
    判決如主文。
中    華    民    國    98    年    6     月     4    日
                  民事第四庭    法  官  陳文燦
正本係照原本作成。
如對本判決上訴，須於判決送達後20日內向本院提出上訴狀。
中    華    民    國    98    年    6     月     4    日
                                書記官  林玉門


司法院資訊處製作；財團法人民間司法改革基金會備份。
